【裁判字號】    97,消債更,367
【裁判日期】    970630
【裁判案由】    更生事件
【裁判全文】
臺灣臺南地方法院民事裁定           97年度消債更字第367號
聲  請  人  甲○○
上列當事人因消費者債務清理事件聲請更生，本院裁定如下：
    主  文
聲請更生及保全處分均駁回。
聲請費用新臺幣壹仟元由聲請人負擔。
    理  由
一、按債務人與金融機構協商成立者，不得聲請更生或清算，但
    因不可歸責於己之事由，致履行顯有重大困難者，不在此限
    ；本條例施行前，債務人依金融主管機關協調成立之中華民
    國銀行公會會員辦理消費金融案件無擔保債務協商機制與金
    融機構成立之協商，準用前項之規定，消費者債務清理條例
    第151 條第5項、第6項分別定有明文。又聲請更生或清算不
    合程式或不備其他要件者，法院應以裁定駁回之，但其情形
    可以補正者，法院應定期間先命補正，復為同條例第8 條所
    明定。
二、聲請意旨略以：聲請人甲○○現任職慕品工業股份有限公司
    員工，每月薪資約新臺幣（下同）47,229元，除此薪資收入
    外，僅有機車一部，然累積債務總金額已達2,204,296元，
    前曾依照中華民國銀行公會會員辦理消費金融案件無擔保債
    務協商機制，與債權人中國信託商業銀行等11家銀行成立協
    商，每月應還款金額為18,370元，惟協商當時聲請人未考慮
    到油料調漲致交通費增加、房屋稅、牌照稅、父母及本人醫
    藥費、房屋修繕費、兒子服役交通費等費用之支出，且聲請
    人現每月須付會錢、電話費、全家生活費及供養公婆等之費
    用至少35,000元，已達不能清償或有不能清償之虞，且有不
    可歸責於己致履行協商條件顯有重大困難之事由，符合消費
    者債務清理條例第3條、第151條第5項但書之規定，爰依上
    開規定，提出財產及收入狀況說明書、債權人清冊、債務人
    清冊，聲請更生等語。
三、經查：
(一)聲請人於本件更生聲請前，已先於95年6月12日依金融主管
    機關協調成立之中華民國銀行公會會員辦理消費金融案件無
    擔保債務協商機制與中國信託商業銀行等金融機構成立協商
    ，自95年6月份起，分120期，利率0%，每月18,370元分期償
    還等情，有債務人提出之協議書、無擔保債務還款計畫在卷
    可憑。
(二)而聲請人每月薪資約有47,000元，扣除每月應還18,370元，
    尚餘28,630元，而依聲請人所列之生活支出，其中會錢8,00
    0元，非基本生活必須之支出，扣除後，其所列之生活必要
    支出僅須27,000元，況其中所列手機及家裡電話費合計每月
    3,000元，衡之常情實屬過高，而所載拜拜費用究係何種必
    要生活費用？亦未見聲請人說明。另聲請人稱每月尚須支出
    全家生活費及扶養公婆費用，然依本院函查國稅局聲請人綜
    合所得稅資料及債務人提出之戶籍謄本可知，聲請人尚有配
    偶蔡進文且年收入約27萬餘元，平均每月約2萬餘元，應可
    分擔部分家庭生活費及扶養義務，聲請人每月實際是否有支
    出全家生活費15,000元及扶養費8,000元，聲請人均未提出
    確切證據予以證明，此部分之主張，尚非可採。再依聲請人
    提出之95、96年度國稅局所得資料清單記載內容，聲請人96
    年度所得較95年度仍增加87,213元，每月平均所得也有4萬7
    千餘元，而其11家銀行債務均發生在94年、95年間，顯見聲
    請人的還款能力已有增強，應無理由拒絕履行原協商條件。
    況聲請人係於95年協商後，又於96年10月20日參加合會，致
    需增加合會金之支出，其如因此致無法繼續履行協商條件，
    即難謂非不可歸責於己。
(三)又聲請人所述關於其於當初協商未考慮到的支出如油料調漲
    、交通費增加、父、母親生病就醫及其本人生病就醫費用、
    居住處所老舊滴水修繕等費用等等，然聲請人始終未提出其
    究各支出多少，因此增加之金額若干，及有何因此不能履行
    原協商條件之證明，所述已不可採，至其另提出之房屋稅、
    牌照稅、綜合所得稅、兩名兒子服役之交通費用支出等，前
    者係每年固定徵收之稅款，後者本非其法定之負擔，況其兒
    子既在服役，亦有薪餉收入，應無庸聲請人負擔渠等交通費
    用，故聲請人以上開費用均非其當初協商考慮到的支出，因
    其協商後有不可歸責於己，致履行顯有重大困難之事由云云
    ，實不足採。
四、綜上所述，依聲請人每月所領取之薪資，扣除協商後每月應
    還款金額，所餘並非不能支應其日常生活基本支出，此外，
    債務人亦未能提出其於成立協商後，有其他債務增加或財產
    收入減少等財產狀況變動，且係因不可歸責於己之事由，致
    履行上開協議內容顯有重大困難之證據，是本件債務人聲請
    更生，既違背消費者債務清理條例第151條第5、6項之規定
    ，依上說明，應駁回其更生之聲請。
五、又債務人更生之聲請既經駁回，其保全處分之聲請，即無必
    要，應併予駁回，爰裁定如主文。
中    華    民    國    97    年    6     月    30    日
                  民事第一庭  法  官  高榮宏
以上正本係照原本作成。
如不服本裁定應於裁定送達後10日內，以書狀向本院提出抗告，
並繳納抗告費新臺幣1千元。
中    華    民    國    97    年    6     月    30    日
                              書記官  陳淑芬


司法院資訊處製作；財團法人民間司法改革基金會備份。
